臺灣板橋地方法院刑事判決　　　　　　　　　　　　　九十年度易字第三四七七號
　　公　訴　人　臺灣板橋地方法院檢察署檢察官
　　被　　　告　甲○○
右列被告因竊盜案件，經檢察官提起公訴（九十年度偵字第一二二七八號），本院判
決如左：
    主  文
甲○○無罪。
    理  由
一、公訴意旨略以被告甲○○意圖為自己不法之所有，於民國九十年六月七日上午八
    時三十分許，在臺北縣板橋市○○路○段七十七巷九弄十二號前，見乙○○所有
    ＧＩＮ─七０五號機車停放路旁無人看管，竟以不詳之方法下手竊取之，得手後
    供己日常騎用。嗣於九十年七月二十二日上午八時五十分許，甲○○騎乘上開機
    車行經臺北縣三峽鎮○○路一０七巷底時，為警當場查獲，並扣得機車乙輛等情
    ，因認被告涉犯刑法第三百二十條第一項之竊盜罪嫌。
二、按犯罪事實應依證據認定之，無證據不得推定其犯罪事實；又不能證明被告犯罪
    者，應諭知無罪之判決，刑事訴訟法第一百五十四條、第三百零一條第一項分別
    定有明文。又犯罪事實之認定，應憑真實之證據，倘證據是否真實尚欠明確，自
    難以擬制推測之方法，為其判斷之基礎；而認定犯罪事實之證據係指足以認定被
    告確有犯罪行為之積極證據而言，該項證據自須適合於被告犯罪事實之認定，始
    得採為斷罪資料，最高法院著有五十三年臺上字第六五六號、二十九年上字第三
    一０五號判例。且刑事訴訟上證明之資料，無論其為直接或間接證據，均須達於
    通常一般之人均不致有所懷疑，而得確信其為真實之程度，始得據為有罪之認定
    ，若其關於被告是否犯罪之證明未能達此程度，而有合理懷疑之存在，致使無從
    形成有罪之確信，根據「罪證有疑，利於被告」之證據法則，即不得遽為不利被
    告之認定，亦有最高法院七十六年度臺上字第四九八六號判例可稽。再者認定犯
    罪事實應依證據，為刑事訴訟法所明定，故被告否認犯罪事實所持之辯解，縱屬
    不能成立，仍非有積極證據足以證明其犯罪行為，不能遽為有罪之認定，最高法
    院三十年上字第一八三一號判例亦闡示甚明。
三、公訴人認被告涉犯右揭犯行，無非係以被害人乙○○於警訊時指述明確，並有機
    車乙輛扣案足稽。另被告甲○○雖辯稱係經其乾妹潘金蘭之夫魏金生介紹伊向潘
    建智買受云云，然依其所述之特徵，傳訊證人魏金生、潘建智二人，其二人均到
    庭一致證稱不認識被告及潘金蘭等，亦未販售上開機車予被告等語，且被告亦未
    能提供潘金蘭之任何資料或機車合理來源之證據供查，顯見被告所辯屬卸飾之詞
    ，不足採信等情，為其論據。訊之被告固坦認右開遭查獲之過程，惟堅詞否認有
    何竊盜犯行，辯稱該機車係其以新臺幣（下同）一萬三千元之代價向魏金生、潘
    建智購買，先付定金三千元並由其等交付機車及鑰匙供伊騎用，約定於本件查獲
    當日再拿行照及補付餘款一萬元，然伊於等候該二人之時即遭警查獲，而伊有正
    當職業，家中亦尚有多部機車，且又不缺款花用，實無竊取本件價值不高機車之
    必要云云。經查：乙○○所有ＧＩＮ─七０五號機車，於九十年六月七日上午八
    時三十分許，停放在臺北縣板橋市○○路○段七十七巷九弄十二號前而失竊；嗣
    於九十年七月二十二日上午八時五十分許，甲○○騎乘上開機車行經臺北縣三峽
    鎮○○路一０七巷底時，為警當場查獲，並扣得機車乙輛等情，業經被害人乙○
    ○指述綦詳，並為被告自承在卷在卷，復有贓物認領保管單、車輛竊盜車牌失竊
    資料個別查詢報表各乙份附卷可稽。是以被告如何取得該失竊之機車，即為本件
    應行查證之重點。被告供稱該車係向魏金生、潘建智價購乙節，雖因被告始終無
    法提出該二人之正確年籍俾供本院傳喚調查，而無從認定是否屬實，然被告取得
    該車之來源，或係自行竊盜而得，或係自他人處取得，僅由被告騎乘失竊之機車
    遭查獲之事實，尚難得確認其一或排除其他。本件公訴人係以被告所為向他人買
    受之辯詞不足採信為由，據以認定被告有竊盜犯行，然被告上開辯詞縱屬不足採
    信，仍不得據此即認定竊盜之犯罪之事實，蓋此項辯詞即使不予採認，單純以被
    告騎乘失竊之機車遭查獲之事實，仍不能排除其係以竊盜以外之其他方法取得該
    車之可能性；況茍被告自始即依刑事訴訟法第九十五條第二款之規定保持緘默，
    即無因其置辯不被採信而遭認定竊盜之可能，司法機關仍應依其他證據認定事實
    ，故非有積極證據足以證明其犯罪行為，不得僅以其所辯向他人買受乙節無法證
    明屬實即反向推認被告係竊取而得。而被告既自承係向他人價購該車，不無故買
    贓物之犯罪嫌疑，此部分固尚待查證確認，然依卷存事證既不能排除被告係以竊
    盜以外方式取得該機車之可能，依前揭法律規定及判例見解，即無法遽行推斷被
    告之竊盜犯行，此外復查無其他積極事證可為被告竊盜犯行之認定基礎，從而本
    件被告之竊盜犯罪尚屬不能證明，依法應為無罪之諭知。
四、另依被告前開供述，其不無涉有故買贓物犯罪之嫌，然此與本件起訴竊盜犯行之
    社會基本事實非同一，復無其他為起訴效力所及之情形，本院依法不得審究，應
    由檢察官另為處理，併此敘明。
據上論斷，應依刑事訴訟法第三百零一條第一項，判決如主文。
中      華      民      國    九十一      年    六    月    二十六    日
                                  臺灣板橋地方法院刑事第二庭
                                          法  官  楊  博  欽
右正本證明與原本無異。
如不服本判決，應於判決送達後十日內，向本院提出上訴狀。
                                          書記官  潘  文  賢
中      華      民      國      九十一      年    六    月    二十六    日
